臺灣桃園地方法院刑事判決　　　　　　 100年度交訴字第47號
公　訴　人　臺灣桃園地方法院檢察署檢察官
被　　　告　黃鳴鏘
上列被告因肇事遺棄罪案件，經檢察官提起公訴（99年度偵字第
28892 號），被告於本院準備程序進行中，就被訴事實為有罪之
陳述，經本院告知簡式審判程序意旨，並聽取公訴人及被告之意
見後，本院裁定改依簡式審判程序審理，茲判決如下：
    主  文
黃鳴鏘駕駛動力交通工具肇事，致人受傷而逃逸，處有期徒刑捌
月。緩刑年。
    事  實
一、黃鳴鏘於民國99年9 月25日晚間10時許前之某時，在臺灣地
    區之某不詳地點，飲用酒類後駕駛車牌號碼0026—RN號之自
    用小客車，沿桃園縣桃園市○○路往健行路方向行駛，後於
    99年9 月25日晚間10時許，在桃園縣桃園市○○路998 號前
    ，本應注意行經無號誌交岔路口，右轉彎車應讓右側直行車
    先行，依當時情況並無不能注意之情事，竟疏未注意，貿然
    右偏欲右轉進入桃園縣桃園市○○路1000巷內，此時適有申
    翎楨騎乘車牌號碼TX8 —397 號之重型機車，亦沿桃園縣桃
    園市○○路而與黃鳴鏘同向前進且行經該處，2 車遂因此發
    生車禍，致申翎楨受有左肘、左膝、左踝挫擦傷、右大腿挫
    傷之傷害（過失傷害部分另為不受理判決）。詎黃鳴鏘明知
    其駕駛動力交通工具肇事，有致人受傷之情形，竟未即採取
    救護措施，亦未依規定處置，而基於駕駛動力交通工具肇事
    ，致人受傷而逃逸之犯意，旋駛離現場而逃逸。嗣因申翎楨
    記下黃鳴鏘之車牌號碼後，始查知上情。
二、案經桃園縣政府警察局桃園分局報告臺灣桃園地方法院檢察
    署檢察官偵查起訴。
    理  由
一、本件被告黃鳴鏘所犯為死刑、無期徒刑、最輕本刑為3 年以
    上有期徒刑以外之罪，其於準備程序進行中，就被訴事實為
    有罪之陳述，經告知簡式審判程序之旨，並聽取公訴人及被
    告之意見後，本院認為適宜依刑事訴訟法第273 條之1 第1
    項規定，進行簡式審判程序，且依同法第273 條之2 、第15
    9 條第2 項之規定，不適用傳聞法則有關限制證據能力之相
    關規定，合先敘明。
二、上揭犯罪事實，業據被告於本院準備程序中坦承不諱，並經
    證人申翎楨於警詢及檢察官偵查中證述明確，並有敏盛綜合
    醫院診斷證明書、道路交通事故現場圖、道路交通事故調查
    報告表（一）（二）各1 份，監視錄影翻拍照片、現場及車
    損照片在卷可稽。按汽車駕駛人，駕駛汽車肇事致人受傷，
    應即採取救護或其他必要措施，並向警察機關報告，不得駛
    離或逃逸，道路交通管理處罰條例第62條第3 項前段定有明
    文。又因道路交通事故之發生，常非於己之鄰親家里，時有
    告救不能情事，乃科以肇事者須即採取救護或其他必要措施
    ，並應向警察機關報告之法定義務，以防因就醫延誤致生無
    謂傷亡，並俾得通知傷亡者家屬到場，以明責任，是凡肇事
    人於行車肇事致人受傷或死亡，未即採取救護或其他必要措
    施，並向警察機關報告，即駕車逃逸者，均應依該規定處罰
    ，至其嗣後是否受刑事訴追及已否與被害人達成民事和解，
    賠償損失，對其應受處罰乙節，並不生影響。職是之故，汽
    車駕駛人駕駛汽車肇事，不論其責任之歸屬為何，即有義務
    留在肇事現場，採取救護或其他必要措施，並向警察機關報
    告，以維護他人之生命與其他用路人之交通安全。其立法目
    的，既係促使駕駛人於肇事致死傷後，能對被害人即時救護
    ，報告警察機關，以減少死傷，是該罪之成立祇以行為人有
    駕駛動力交通工具肇事，致人死傷而逃逸之事實為已足（最
    高法院92年度台上字第4468號判決意旨參照）。本件被告駕
    駛車輛肇事，被告對被害人當場受有受傷應有認識，其竟未
    採取救護或其他必要措施，並向警察機關報告，即逕行駕車
    離去，嗣經警循線查獲，其肇事逃逸已甚灼然。被告自白應
    與事實相符，堪予採信。本件事證明確，被告犯行堪予認定
    ，應依法論科。
三、核被告所為，係犯第185 條之4 之肇事遺棄罪。爰審酌被告
    肇事後未停留現場救助即行離去，惟被告於本院審理時坦承
    犯行，事後就傷害部分已與告訴人達成調解，賠償其所受之
    損害，犯後態度尚稱良好，兼衡其智識程度、生活狀況等一
    切情狀，量處如主文所示之刑以示懲儆。末查被告未曾因故
    意犯罪受有期徒刑以上刑之宣告，有臺灣高等法院被告前案
    紀錄表1 份在卷可憑，其因一時失慮，致罹刑典，經此司法
    偵審程序後，當知所警惕，本院認其所受宣告之刑，以暫不
    執行為適當，爰諭知被告緩刑3 年，以啟自新。
據上論斷，應依刑事訴訟法第第273 條之1 第1 項、第299 條第
1 項前段，刑法第185 條之4 、第74條第1 項第1 款，判決如主
文。
本案經檢察官吳靜怡到庭執行職務。
中    華    民    國   100    年    12    月    27    日
                  刑事第一庭法  官  林虹翔
以上正本證明與原本無異。
如不服本判決應於收受判決後10日內向本院提出上訴書狀，並應
敘述具體理由。其未敘述上訴理由者，應於上訴期間屆滿後20日
內向本院補提理由書(均須按他造當事人之人數附繕本)「切勿逕
送上級法院」。
                            書記官  劉宗源
中    華    民    國   100    年    12    月    27    日
附錄本案論罪科刑法條：
中華民國刑法第185條之4
（肇事遺棄罪）
駕駛動力交通工具肇事，致人死傷而逃逸者，處 6 月以上 5 年
以下有期徒刑。